公臺灣臺中地方法院刑事判決
110年度金訴字第1016號
                                   110年度金訴字第1244號
公  訴  人  臺灣臺中地方檢察署檢察官
被      告  郭珅禓


上列被告因詐欺等案件，經檢察官提起公訴（110年度偵字第219
69號、第24973號）及追加起訴（110年度偵字第23373號），被
告於本院準備程序進行中，就被訴事實為有罪之陳述，經告知簡
式審判程序之旨，並聽取當事人之意見後，本院合議庭裁定由受
命法官獨任依簡式審判程序審理，判決如下：
    主    文
郭珅禓共同犯刑法第三三九條之四第一項第二款之罪，共參罪，
各處有期徒刑壹年(附表編號1部分)、壹年貳月(附表編號2部分)
、壹年(附表編號3部分);未扣案之犯罪所得各新臺幣貳仟伍佰元
、參仟肆佰元、貳仟伍佰元，均沒收，於全部或一部不能沒收或
不宜執行沒收時，追徵其價額。應執行有期徒刑壹年肆月。
    犯罪事實
一、郭珅禓於民國110年1月間某日，因貪圖每件包裹新臺幣(下
    同)2,500元或提領金額1.5%比例之分工報酬，同意擔任綽號
    詐欺集團之「車手」或 「取簿手」等工作 （所涉違反組織
    犯罪防制條例罪嫌另經臺灣基隆地方檢察署檢察官以110年
    度偵字第947號等提起公訴） ，而與所屬詐欺集團「法拉驢
    」、「張麻子」等成年成員共同意圖為自己不法所有，基於
    三人以上共同犯詐欺取財之犯意聯絡，先由詐欺集團不詳成
    員於附表所示之時間，以附表所示之方式，詐騙附表所示之
    被害人，使其分別陷於錯誤，依詐欺集團成員之指示，將附
    表所示金融帳戶之存摺、提款卡，寄送至附表所示之便利超
    商，再由郭珅禓依「法拉驢」之指示，至附表所示之便利超
    商門市收取包裹，並將包裹交予「張麻子」，而因此獲取每
    件包裹2,500元之分工報酬;且承續上開詐欺附表編號2雷騏
    鳴之犯意聯絡，並與所屬詐欺集團成年成員共同基於一般洗
    錢之犯意聯絡，於110年1月21日，由郭珅禓依「張麻子」之
    指示，持附表編號2雷騏鳴所有之兆豐國際商業銀行八德分
    行帳戶提款卡，自該帳戶提領雷騏鳴所有之款項共計6萬元(
    該帳戶原屬雷騏鳴之存款金額為60,054元，但因另有不明來
    源款項匯入，故經郭珅禓數次提領雷騏鳴所有及該等不明來
    源款項後，最後餘款仍有272元)，並扣除提領金額1.5%比例
    之分工報酬900元後，將餘款59,100元交與「張麻子」，以
    此方式掩飾、隱匿該詐欺贓款之去向。嗣因附表所示之被害
    人發覺有異，報警處理，經警循線追查，而悉上情。
二、案經:
  ㈠黃素華、雷騏鳴分別訴由臺中市政府警察局第一分局、第 六
    分局報告臺灣臺中地方檢察署檢察官偵查起訴。
　㈡陳永儒訴由新竹市政府警察局第二分局轉經臺中市政府警察
    局第六分局報告臺灣臺中地方檢察署檢察官追加起訴。
    理    由
一、按於第一審辯論終結前，得就與本案相牽連之犯罪或本罪之
    誣告罪，追加起訴，刑事訴訟法第265條第1項定有明文。而
    所謂相牽連案件，依刑事訴訟法第7條規定，包括一人犯數
    罪者、數人共犯一罪或數罪者等情形。查被告郭珅禓所犯附
    表編號1、2犯行，經檢察官提起公訴並經本院以110年度金
    訴字第1016號案件受理後，檢察官於該案件言詞辯論終結前
    ，以110年度偵字第23373號追加起訴書（即110年度金訴字
    第1244號）就與上開案件具一人犯數罪之相牽連案件關係為
    由，就附表編號3部分追加起訴，經核與上開規定相符，為
    屬合法。
二、本件被告所犯係死刑、無期徒刑或最輕本刑為三年以上有期
    徒刑或高等法院管轄第一審案件以外之罪，其於準備程序期
    日就被訴事實為有罪之陳述，經本院告知簡式審判程序之旨
    ，並聽取公訴人及被告之意見後，依刑事訴訟法第273條之1
    第1項規定，裁定由受命法官獨任進行簡式審判程序，且依
    同法第273條之2規定，不適用傳聞法則有關限制證據能力之
    相關規定，合先敘明。
三、上揭犯罪事實，業據被告郭珅禓於警詢時、本院準備程序及
    審理時坦承不諱（見偵19437卷P25至33、偵24973卷P29至35
    、偵21969卷P33至38、本院金訴1016卷P104至105、P118）
    ，且就附表編號1(即詐害告訴人黃素華)犯行部分，有告訴
    人黃素華於警詢時之指證可按（見偵21969卷P47至48、P49
    至50），及監視器錄影翻拍照片（110年1月20日）、貨態查
    詢系統列印畫面、統一超商代收款專用繳款證明、通訊軟體
    對話翻拍照片、巫智城之國泰世華銀行帳戶封面及內頁交易
    明細表(見偵21969卷P51至53、P55至58、P57、P63至68、P6
    9至71)、第一商業銀行台東分行110年7月29日一台東字第00
    058號函暨檢附告訴人黃素華之帳戶開戶資料及交易明細表
    、國泰世華商業銀行存匯作業管理部110年7月21日國世存匯
    作業字第1100107387號函暨檢附巫智城開戶資料及交易明細
    、中華郵政股份有限公司110年7月26日儲字第1100196505號
    函暨檢附告訴人黃素華之開戶資料及交易明細(見核交1894
    卷P47至55、P57至60、P61至67)在卷可佐;就附表編號2(即
    詐害告訴人雷騏鳴)部分，有告訴人雷騏鳴於警詢時之指證
    可按（偵24973卷P37至43），及告訴人雷騏鳴之帳號相關資
    料、統一超商代收款專用繳款證明、貨態查詢系統列印畫面
    、通訊軟體對話翻拍照片、監視器錄影翻拍照片（110年1月
    21日）(見偵24973卷P45至49、P51、P53至55、P57至61、P6
    3至67)、中華郵政股份有限公司110年8月26日儲字第110023
    1878號函暨檢附告訴人雷騏鳴之開戶資料及交易明細、兆豐
    國際商業銀行股份有限公司110年8月24日兆銀總集中字第11
    00045756號函暨檢附雷騏鳴之開戶資料及交易明細(見核交
    卷P9至15、P17至37)在卷可佐;就附表編號3(即詐害告訴人
    陳永儒)部分，有告訴人陳永儒於警詢時之指證可按（偵194
    37卷P35至36），及貨態查詢系統列印畫面、統一超商電子
    發票證明聯、LINE對話紀錄、交易明細、超商監視器錄影翻
    拍照片(見偵19437卷P37、P39、P41至49、P49至51、P59至6
    5)、玉山銀行集中管理部110年10月1日玉山個（集）字第11
    00087813號函暨檢附告訴人陳永儒之帳戶資料、台新國際商
    業銀行110年9月27日台新作文字第11024289號函暨檢附告訴
    人陳永儒之基本資料及交易明細、聯邦商業銀行110年9月30
    日聯業管（集）字第11010348527號暨檢附告訴人陳永儒之
    交易明細(見偵23373卷P37至39、P41至45、P47至47之1)在
    卷可佐。足認被告前揭任意性自白與事實相符，堪予採信。
    是本案事證明確，被告上開犯行，洵堪認定，應依法論罪科
    刑。
三、論罪科刑
  ㈠查被告郭珅禓就附表編號1、3所為，係以領交包裹行為，作
    為詐欺集團詐取金融帳戶資料之分工手段，是核其此部分所
    為，均係犯刑法第339條之4第1項第2款之三人以上共同犯詐
    欺取財罪;就附表編號2(即詐害告訴人雷騏鳴部分)所為，除
    以領交包裹行為，作為詐取金帳戶資料之分工手段外，並提
    領告訴人雷騏鳴所有款項及將該款項交予詐欺集團上游成員
    ，以此方式掩飾、隱匿該詐欺贓款之去向，是核其此部分所
    為，係犯刑法第339條之4第1項第2款之三人以上共同犯詐欺
    取財罪及洗錢防制法第14條第1項之一般洗錢罪。又被告就
    附表編號2(即詐害告訴人雷騏鳴部分)犯行，係基於同一詐
    欺犯意，於密接時、地，接續以領交包裹及領交款項方式，
    詐取告訴人雷騏鳴之金融帳戶資料及帳戶內款項，而侵害同
    一法益，在刑法評價上，依社會通念應論以包括一行為，較
    為合理，為接續犯，而僅成立1次加重詐欺取財罪名。
  ㈡起訴書雖未敘及領交告訴人雷騏鳴帳戶內款項之行為，惟此
    部分事實與起訴書所敘及之詐害雷騏鳴金融帳戶資料部分，
    為屬事實上一罪關係，為起訴效力所及，本院自得補充更正
    後，一併審理之，附此敘明。
  ㈢被告與所屬詐欺集團綽號「法拉驢」、 「張麻子」等成員間
    就上開犯行，均有犯意聯絡及行為分擔，應依刑法第28條規
    定，論以共同正犯。
  ㈣被告就附表編號2詐害告訴人雷騏鳴之犯行，係以1接續詐害
    行為同時觸犯加重詐欺取財及一般洗錢罪2罪名，為想像競
    合犯，應依刑法第55條前段規定，從較重之加重詐欺取財罪
    處斷。
  ㈤被告就附表編號1至3犯行，犯意各別，行為互異，應分論併
    罰。
  ㈥再按「犯前2條之罪（即洗錢防制法第14條之一般洗錢罪、同
    條例第15條之特殊洗錢罪），在偵查或審判中自白者，減輕
    其刑」，洗錢防制法第16條第2項分別有明定。查被告於偵
    查或審判中自白附表編號2(詐害告訴人雷騏鳴)之一般洗錢
    犯行，已如前述，爰就其此一般洗錢犯行部分，依上開規定
    ，減輕其刑。
　㈦爰以被告之責任為基礎，審酌：1.被告不思依循正途獲取穩
    定經濟收入，竟貪圖不法錢財，擔任詐欺集團「車手」或 
    「取簿手」之工作，詐取告訴人等之金融帳戶資料，並進而
    提領告訴人雷騏鳴所有款項，且將該款項交予詐欺集團上游
    成員，以掩飾或隱匿該贓款去向，價值觀念顯有偏差，所為
    殊值非難。2.被告坦承犯行之犯後態度。3.被告自陳之智識
    程度、家庭經濟狀況（見本院金訴1016卷P119）暨其犯罪情
    節、所生實害情形等一切情狀，各量處如主文所示之刑，並
    考量各犯行時間相近、手段雷同而為整體評價，定其應執行
    之刑。
四、沒收
　　犯罪所得，屬於犯罪行為人者，沒收之。但有特別規定者，
    依其規定；前2項之沒收，於全部或一部不能沒收或不宜執
    行沒收時，追徵其價額，刑法第38條之1第1項、第3項分別
    定有明文。查被告因參與本案犯行，可獲得每件包裹2,500
    元及提領款項1.5%比例金額之分工報酬乙節，為被告所供認
    (見偵21969卷P36、本院金訴1016卷P104至105)，是其就附
    表1至3犯行，係各獲取2,500元、3,400元(即2,500+900)、2
    ,500元之分工報酬，此部分未扣案之犯罪所得，應依上開規
    定，於其各該犯行項下，宣告沒收，於全部或一部不能沒收
    或不宜執行沒收時，追徵其價額。
五、不另為無罪諭知部分
　　起訴及追加起訴意旨雖認被告就領交附表編號1告訴人黃素
    華金融帳戶資料包裹及附表編號3告訴人陳永儒金融帳戶資
    料包裹之行為，亦分別涉及一般洗錢罪名，惟起訴書及追加
    起訴書均未敘明被告就該等犯行，有何就同一告訴人所有款
    項，製造金流斷點，以掩飾、隱匿該告訴人款項去向之情形
    ，亦無其他事證顯示被告有何掩飾、隱匿該等告訴人款項之
    情形，是實難認被告就此部分犯行另涉一般洗錢罪名;至告
    訴人黃素華遭詐之巫智城國泰世華商業銀行帳戶內，原有款
    項599元短少百餘元乙事(見偵21969卷P50、核交1894卷P60)
    ，則顯係該帳戶嗣後因匯入其他不明來源款項，為詐欺集團
    成員操作該帳戶或提領該等不明來源款項，所生手續費損失
    ，核與掩飾、隱匿該帳戶內原有599元款項去向乙事無關，
    自難因此認被告就詐害告訴人黃素華之犯行部分，亦涉及一
    般洗錢罪名。惟此部分罪名如仍成立，則核與上開附表編號
    1、3部分，為想像競合犯，屬裁判上一罪關係，爰不另為無
    罪之諭知，附此敘明。
據上論斷，應依刑事訴訟法第273條之1第1項、第299條第1項前
段，洗錢防制法第14條第1項、第16條第2項，刑法第11條、第28
條、第339條之4第1項第2款、第55條前段、第51條第5款、第38
條之1第1項、第3項，刑法施行法第1條之1第1項，判決如主文。
本案經檢察官鐘祖聲提起公訴及檢察官林俊杰追加起訴，檢察官
林卓儀到庭執行職務。
中　　華　　民　　國　　111 　年　　1 　　月　　27　　日
                  刑事第二庭    法  官  王振佑
以上正本證明與原本無異。
如不服本判決應於收受判決後20日內向本院提出上訴書狀，並應
敘述具體理由；其未敘述上訴理由者，應於上訴期間屆滿後20日
內向本院補提理由書（均須按他造當事人之人數附繕本）「切勿
逕送上級法院」。
                                書記官  王淑燕
中　　華　　民　　國　　111 　年　　1 　　月　　27　　日
附表
編號 被害人 詐欺時間 詐欺地點 詐欺經過 詐得金融帳戶 收簿時間 收簿地點 1 黃素華 110年1月16日19時57分許 臺東縣○○市○○路000號之統一超商享溫馨店 詐欺集團成員在臉書上刊登廣告，佯稱可以租用金融帳戶云云，使被害人不疑有他而陷於錯誤，遂依詐欺集團成員之指示，將右列金融帳戶之存摺、提款卡等物寄送至右列詐欺集團成員指定之地點。 ①戶名巫智城、   國泰世華商業銀行臺東分行   帳號000-000000000000號帳戶 ②戶名黃素華、   第一商業銀行臺東分行   帳號000-00000000000號帳戶 ③戶名黃素華、   旗山四保郵局   帳號000-00000000000000號帳戶 110年1月20日12時8分許 臺中市○區○○路000號之統一超商臺立店          2 雷騏鳴 110年1月18日20時13分許 桃園市○○區○○路0段000○0號之統一超商嘉福店 詐欺集團成員致電被害人，佯稱可以提供貸款云云，使被害人閱後不疑有他而陷於錯誤，遂依詐欺集團成員之指示，將右列金融帳戶之存摺、提款卡等物寄送至右列詐欺集團成員指定之地點。 ①戶名雷騏鳴、   兆豐國際商業銀行八德分行   帳號000-00000000000號帳戶 ②戶名雷騏鳴、   崙背郵局   帳號000-00000000000000號帳戶 110年1月21日14時4分許 臺中市○○區○○路0段00號之統一超商華美店  3 陳永儒 110年1月18日15時48分許 新竹市某統一超商 詐欺集團成員透過臉書及通訊軟體LINE，向被害人佯稱辦理貸款須先交付金融帳戶存摺、提款卡等物才能申辦云云，致被害人誤信為真，遂依詐欺集團成員之指示，將右列金融帳戶之存摺、提款卡等物寄送至右列詐欺集團成員指定之地點。 ①戶名陳永儒、   台新銀行帳號 &ZZZZ; 000000000000   號帳戶。 ②戶名陳永儒、   玉山銀行帳號 &ZZZZ; 000000000000   4號帳戶。 ③戶名陳永儒、   聯邦銀行帳號 &ZZZZ; 00000000000   5號帳戶。 110年1月20日11時48分許 臺中市○○區○○路0段000○0號之統一超商大都會門市。 
附錄論罪科刑法條:
洗錢防制法第14條
有第二條各款所列洗錢行為者，處 7 年以下有期徒刑，併科新
臺幣 5 百萬元以下罰金。
前項之未遂犯罰之。
前二項情形，不得科以超過其特定犯罪所定最重本刑之刑。
刑法第339條之4
犯第339條詐欺罪而有下列情形之一者，處1年以上7年以下有期
徒刑，得併科1百萬元以下罰金：
一、冒用政府機關或公務員名義犯之。
二、三人以上共同犯之。
三、以廣播電視、電子通訊、網際網路或其他媒體等傳播工具，
    對公眾散布而犯之。
前項之未遂犯罰之。